【裁判字號】    98,易,2845
【裁判日期】    990125
【裁判案由】    傷害等
【裁判全文】
臺灣板橋地方法院刑事判決              98年度易字第2845號
公  訴  人  臺灣板橋地方法院檢察署檢察官
被      告  甲○○
            乙○○
上列被告等因傷害等案件，經檢察官提起公訴（98年度偵字第13
103 號），本院判決如下：
    主  文
甲○○公然侮辱人，處罰金新臺幣玖仟元，如易服勞役，以新臺
幣壹仟元折算壹日。
乙○○以加害生命之事，恐嚇他人，致生危害於安全，處拘役貳
拾日，如易科罰金，以新臺幣壹仟元折算壹日；又傷害人之身體
，處拘役貳拾日，如易科罰金，以新臺幣壹仟元折算壹日。應執
行拘役拾日，如易科罰金，以新臺幣壹仟元折算壹日。
    事  實
一、緣甲○○與丙○○為夫妻，居住於臺北縣新莊市○○○路10
    0 號2 樓，乙○○則居住於同址3 樓，於民國（下同）98年
    3 月17日20時許，甲○○、丙○○因懷疑乙○○毀損甲○○
    所有之腳踏車輪胎，乃與乙○○在渠等住處樓下發生口角糾
    紛，並相互叫罵、拉扯、推擠，雙方衝突延至臺北縣新莊市
    ○○○路96號之「明揚麵包店」內，詎乙○○竟基於恐嚇之
    犯意，徒手拿起該麵包店內工作檯上之麵包刀1 把，作勢向
    甲○○、丙○○揮動，並恫稱「殺你們全家，一個不留」等
    語，而恐嚇甲○○、丙○○，使周、賈2 人心生畏懼，致生
    危害於安全，甲○○、丙○○乃退出該麵包店，嗣乙○○經
    其妻杜燕珠勸阻放下上開麵包刀後，亦步出該麵包店，旋基
    於傷害之犯意，在渠等住處樓下，徒手毆打丙○○，使丙○○受有頭部創傷及右眼眼球挫傷之傷害，甲○○見狀即基於
    公然侮辱之犯意，在不特定多數人得共見共聞之同一處所，
    接續以「王八蛋」、「他媽的」、「操你娘」等語句，公然
    辱罵乙○○。
二、案經丙○○、甲○○、乙○○訴請臺北縣政府警察局新莊分
    局報請臺灣板橋地方法院檢察署檢察官偵查起訴。
    理  由
壹、證據能力部分：
    本件被告甲○○、乙○○之供述及彼等以外之人於審判外之
    陳述暨相關筆錄、書證（以下所引據者），檢察官及被告2
    人均未於本案言詞辯論終結前聲明異議，本院審酌該等陳述
    、筆錄、書證作成時之情況，並無何等違背刑事訴訟程序或
    顯不可信之情形，倘以之作為本案認定犯罪事實之基礎，尚
    屬適當，爰依刑事訴訟法第156 條第1 項、第159 條之5 等
    規定，認均具有證據能力，合先敘明。
貳、實體部分：
一、訊據被告甲○○矢口否認有公然侮辱犯行，辯稱：伊並未出
    言辱罵被告乙○○，且被告乙○○持刀對伊恐嚇後，伊乃退
    出上開麵包店離去云云；另被告乙○○亦矢口否認有傷害及
    恐嚇犯行，辯稱：伊本身為中度智障之人，並無傷害告訴人
    丙○○之行為能力，且伊當時係遭被告甲○○夫婦追打至上
    開麵包店內，適見該店內有一把攪拌器，乃出於自衛而手持
    該攪拌器揮動，藉以嚇阻被告甲○○等人，並無傷害告訴人
    丙○○及出言恐嚇被告甲○○夫婦之情事云云。經查：
    (一)上揭被告甲○○公然侮辱被告乙○○之事實，業據告訴人
      即被告乙○○於警詢時、偵查中及本院準備程序中指（證
      ）訴綦詳（參見臺灣板橋地方法院檢察署98年度偵字第13
      103 號偵查卷第4 頁、第8 頁、第46頁、第72頁，本院審
      理卷第28頁），核與斯時亦在現場之告訴人即被告乙○○
      之妻杜燕珠於警詢時陳述之情節相符（參見同上偵查卷第
      26頁），並與證人即斯時適在被告2 人住處樓下馬路對面
      修車廠見聞本案部分事發經過之該修車廠負責人丁○○於
      偵查中及本院審理時證述雙方確有持續發生激烈口角衝突
      之背景情況相符（參見同上偵查卷第64頁、本院審理卷第
      39頁背面至第41頁背面），且卷附由告訴人即被告乙○○
      所提出斯時雙方爭執部分過程之錄音帶，經檢察官督同檢
      察事務官勘驗結果，亦顯示當時被告甲○○確有以上開語
      句辱罵告訴人即被告乙○○之情事，有勘驗筆錄1 份附卷
      可稽（參見同上偵查卷第67頁），再衡酌被告甲○○於警
      詢時原自承當時確有出言辱罵被告乙○○之行為，嗣後雖
      否認犯行，惟仍供陳其當時係以「不是人」之語句回應告
      訴人即被告乙○○（參見同上偵查卷第14頁、第63頁、第
      71頁），益徵告訴人即被告乙○○指訴之此部分情節，確
      與事實相符，被告甲○○空言否認犯行，純屬事後圖卸推
      托之詞，委無足採。
    (二)上揭被告乙○○傷害告訴人丙○○，暨被告乙○○出言恐
      嚇告訴人丙○○及告訴人即被告甲○○等事實，分據告訴
      人丙○○、告訴人即被告甲○○於警詢時、偵查中及本院
      準備程序中指（證）訴綦詳（參見同上偵查卷第11頁、第
      14頁、第16至17頁、第19頁、第22至23頁、第71頁，本院
      審理卷第28 頁 ），核與證人丁○○於偵查中及本院審理
      時證稱當時雙方持續發生激烈口角衝突，衝突延至上開「
      明揚麵包店」內，被告乙○○確有出拳毆打告訴人丙○○
      臉部等情相符（參見同上偵查卷第64頁、本院審理卷第39
      頁背面至第41頁背面），且與證人即上開「明揚麵包店」
      老闆娘張飛燕於偵查中證稱當時雙方確有相互拉扯、推擠
      等背景情況相符（參見同上偵查卷第64頁），復有告訴人
      丙○○所提出之亞東紀念醫院診斷證明書1 份、上開麵包
      刀照片影本2 幀附卷可稽。被告乙○○雖為上開辯解，然
      其業已於警詢時及偵查中迭次供承當時確有與告訴人丙○○、被告甲○○發生拉扯等情（參見同上偵查卷第4 頁、
      第8 頁、第46頁、第59頁），甚至供稱：「‧‧‧我們就
      發生拉扯，或許在這拉扯中有碰到他（指告訴人丙○○）
      的臉‧‧‧」、「（當天你有無打丙○○?）‧‧‧在追
      打、拉扯之中難免會碰到，我會追打他們是因為他們的二
      女兒先打我的孫女‧‧‧」等語（參見同上偵查卷第46頁
      ），足徵被告乙○○確具有與他人「拉扯」及「傷害」他
      人之行動能力，初不因其身心障礙而受有何等影響，再被
      告乙○○所提出之上開雙方爭執部分過程之錄音帶內容，
      亦顯示當時被告甲○○確有強烈質問被告乙○○為何毆打
      告訴人丙○○等情（參見同上偵查卷第67頁），此益徵被
      告乙○○辯稱本身為中度智障人士，並無傷害告訴人丙○○之行為能力云云，顯屬事後圖卸推托之詞，要無足採；
      次被告乙○○於警方初詢時即已自承當時確有持麵包刀出
      言恐嚇告訴人丙○○及被告甲○○（參見同上偵查卷第4
      頁），並於警方初詢及偵查初訊時供承斯時確有以「我就
      要殺你」、「我會殺人」等言語恫嚇告訴人丙○○、被告
      甲○○（參見同上偵查卷第4 頁、第46頁、第71頁），嗣
      雖改稱當時僅手持攪拌器揮動，且未以「殺人」之言語恫
      嚇告訴人等云云，其妻杜燕珠亦附和稱其僅係手持攪拌器
      云云（參見同上偵查卷第59頁），然上開「明揚麵包店」
      內僅有桿麵棍、長短刀、麵包刀等工具，除桿麵棍外，均
      為刀類之工具一節，業據證人張飛燕於偵查中證述明確（
      參見同上偵查卷第64頁），核與告訴人丙○○、告訴人即
      被告甲○○一致指稱被告乙○○當時係持刀施以恐嚇等情
      相符，足徵被告乙○○辯稱當時僅持「攪拌器」云云，暨
      其妻杜燕珠就此部分之附和陳詞，均屬事後圖卸杜譔之詞
      ，不足採信，又被告於警詢及偵查之歷次供述中，對於其
      當時確有出言嚇阻告訴人等一節，始終未曾否認，甚至於
      本案偵查終結前之末次偵訊中仍向承辦檢察官明確供陳當
      時有向告訴人等聲稱：「你們繼續過來，我會殺人」等語
      （參見同上偵查卷第71頁），核與告訴人丙○○、告訴人
      即被告甲○○一致指訴被告乙○○當時確有持刀揮動並恫
      稱「殺你們全家，一個不留」等語大致相符，尤可見被告
      乙○○空言辯稱並未恐嚇告訴人等云云，純屬圖卸推托之
      詞，要無足採，再被告乙○○進入上開「明揚麵包店」後
      ，被告甲○○、告訴人丙○○等人即遭被告乙○○之妻杜
      燕珠斥喝、阻隔，而未持續接近被告乙○○一節，業據證
      人杜燕珠於警詢時及偵查中證述明確（參見同上偵查卷第
      26至27頁、第58至59頁），且被告乙○○與被告甲○○、
      告訴人丙○○原先在上開麵包店外爭吵、拉扯，嗣被告乙○○先進入該麵包店內，其妻杜燕珠、被告甲○○、告訴
      人丙○○亦隨之進入該店，雙方持續大聲爭吵等情，復據
      證人張飛燕於偵查中證述明確（參見同上偵查卷第63頁）
      ，而卷附由被告乙○○所提出之上開雙方爭執部分過程之
      錄音帶內容，更顯示雙方發生口角爭執之際，被告乙○○
      之妻杜燕珠並未出現任何畏懼對方或異常之言語（參見同
      上偵查卷第67頁），堪認斯時被告乙○○並未遭受何等「
      現時不法之侵害」，無從認定其有刑法上「正當防衛」之
      背景情狀，被告乙○○辯稱本件係出於自衛所致云云，自
      不足採。末查證人丁○○雖證稱被告乙○○係於雙方進入
      上開麵包店之前徒手毆打告訴人丙○○云云（參見同上偵
      查卷第64頁、本院審理卷第40頁正面），惟此部分證詞與
      告訴人丙○○、被告甲○○2 人一致指訴被告乙○○係於
      離開上開麵包店後始徒手毆打告訴人丙○○之情節不符（
      參見同上偵查卷第16頁、第19頁、第22頁、第71頁），本
      院衡酌證人丁○○當時僅係在本件案發地點之馬路對面見
      聞本案之部分事發經過，其對於本案之瞭解程度，未若完
      整經歷全部事發過程之告訴人丙○○及被告甲○○清晰、
      深入，復參酌證人丁○○於本院審理時證稱：「當時我大
      概瞄一下，他們是從店裡面又吵出來，他們從店裡面出來
      後，又繼續在吵，他們在店裡面的情形我不清楚‧‧‧那
      天我很忙，所以他們吵到麵包店內之後，我就轉頭幫客人
      修理車輛，沒有繼續看麵包店內情形‧‧‧」等語（參見
      本院審理卷第40頁背面、第41頁正面），益見證人丁○○
      對本案事發經過之見聞或記憶確有若干斷層，本院因認證
      人丁○○就此部分證述內容，係時間久隔記憶模糊所致，
      不足憑以認定本案此部分之犯罪事實，並採擇告訴人丙○○、被告甲○○就此部分指述之情節，作為認定本案此部
      分犯罪事實之基礎，附此敘明。
    (三)綜上所述，本案事證已臻明確，被告2 人犯行均洵堪認定
      。
二、核被告甲○○所為，係犯刑法第309 條第1 項之公然侮辱罪
    ，被告乙○○所為，則係犯刑法第305 條之恐嚇罪及同法第
    277 條第1 項之傷害罪。被告甲○○先後多次對告訴人即被
    告乙○○出言公然侮辱之舉動，時間密接，場所同一，手段
    相同，且利用同一機會持續侵害同一法益，顯係基於單一犯
    罪決意而為，為接續犯，僅成立單純一罪；又被告乙○○以
    一行為對告訴人丙○○、告訴人即被告甲○○施以恐嚇，而
    觸犯兩個恐嚇罪名，為同種想像上競合犯，應依刑法第55條
    前段規定從一重處斷，至其所犯上開恐嚇及傷害2 罪間，犯
    意各別，行為互殊，應分論併罰。爰審酌被告2 人遇有糾紛
    不循理性途徑解決，反以言語或肢體衝突之方式宣洩情緒，
    非但無濟於事，亦對彼此及告訴人丙○○造成相當程度之身
    心創傷，此外，復參酌被告2 人犯罪之手段、犯罪後態度等
    一切情狀，分別量處如主文所示之刑，併分別諭知易服勞役
    及易科罰金之折算標準，以資懲儆。
三、公訴意旨另以：被告乙○○於實施上揭恐嚇犯行之際，併有
    以「砍死你們」之語句，對告訴人甲○○、丙○○施以恐嚇
    ，因認被告乙○○亦涉有此部分恐嚇罪嫌云云。惟查：被告
    乙○○於警詢時、偵查中及本院準備程序中、審理時一再否
    認此部分犯行，而告訴人丙○○、告訴人即被告周宜亦未指
    訴被告併有此部分之恐嚇語句，嗣經本院於審理時當庭勘驗
    卷附由被告乙○○所提出之上開錄音帶結果，亦發現斯時於
    雙方衝突中，「砍死你們」一語係由一操外省口音之人所言
    ，核與被告乙○○之台語腔調口音明顯不符（參見本院審理
    卷第44頁正面），足認被告乙○○並未一併以「砍死你們」
    之語句對告訴人丙○○、告訴人即被告甲○○2 人施以恐嚇
    ，公訴意旨就此部分容有誤會，本院原應就此部分為無罪之
    諭知，惟公訴意旨既認此部分與前揭經起訴論罪之恐嚇罪部
    分，具有實質上一罪之關係，爰不另為無罪之諭知，附此敘
    明。
據上論斷，應依刑事訴訟法第299 條第1 項前段，刑法第277 條
第1 項、第305 條、第309 條第1 項、第55條、第51條第6 款、
第41條第1 項前段、第42條第3 項，罰金罰鍰提高標準條例第1
條前段、第2 條，刑法施行法第1 條之1 ，判決如主文。
本案經檢察官楊承翰到庭執行職務。
中    華    民    國    99    年    1     月    25    日
                  刑事第三庭  法  官  王屏夏
以上正本證明與原本無異
如不服本判決，應於判決送達後10日內敘明上訴理由，向本院提
出上訴狀 (應附繕本) ，上訴於臺灣高等法院。其未敘述上訴理
由者，應於上訴期間屆滿後20日內向本院補提理由書「切勿逕送
上級法院」。
                              書記官  林進煌
中    華    民    國    99    年    1     月    25    日
附錄本案論罪科刑法條全文：
中華民國刑法第277條
（普通傷害罪）
傷害人之身體或健康者，處 3 年以下有期徒刑、拘役或 1 千元
以下罰金。
犯前項之罪因而致人於死者，處無期徒刑或 7 年以上有期徒刑；
致重傷者，處 3 年以上 10 年以下有期徒刑。
中華民國刑法第305條
（恐嚇危害安全罪）
以加害生命、身體、自由、名譽、財產之事，恐嚇他人致生危害
於安全者，處 2 年以下有期徒刑、拘役或 3 百元以下罰金。
中華民國刑法第309條
（公然侮辱罪）
公然侮辱人者，處拘役或 3 百元以下罰金。
以強暴犯前項之罪者，處 1 年以下有期徒刑、拘役或 5 百元以
下罰金。

司法院資訊處製作；財團法人民間司法改革基金會備份。
